【裁判字號】    92,上易,276
【裁判日期】    920328
【裁判案由】    毀損等
【裁判全文】
臺灣高等法院刑事判決                            九十二年度上易字第二七六號
    上  訴  人  臺灣板橋地方法院檢察署檢察官
    被      告  乙○○
    選任辯護人  李振林  律師
右上訴人因被告毀損等案件，不服臺灣板橋地方法院九十一年度易字第二０四九號，
中華民國九十一年十一月二十八日第一審判決（起訴案號：臺灣板橋地方法院檢察署
九十一年度偵字第九三六九號），提起上訴，本院判決如左：
    主  文
上訴駁回。
    理  由
一、公訴意旨略以：乙○○因認為承租台北縣三重市○○路○段十五號一樓之甲○○
    ，欲重新啟用之所，其所排洩管道所連接之化糞池，係位於水源水池旁，認有
    礙公共衛生，乙○○屢次聯繫出租人吳碧金，欲阻止前揭情事，均未能取得聯繫
    。乙○○遂於民國九十一年二月二十日十五時許，趁甲○○返鄉過年，雇用不知
    情之白龍勝（另由檢察官為不起訴處分），無故侵入前址，將該處所內連接化
    糞池之水管，灌水泥填平封死，致生損害於甲○○。因認乙○○涉有刑法第三百
    零六條第一項之侵入住宅罪嫌及第三百五十四條之毀損罪嫌。
二、按犯罪事實應依證據認定之，無證據不得推定其犯罪事實。又不能證明被告犯罪
    者，應諭知無罪之判決，刑事訴訟法第一百五十四條、第三百零一條第一項前段
    分別定有明文。而認定不利於被告之事實，須依積極證據，苟積極證據不足為不
    利於被告事實之認定時，即應為有利於被告之認定，更不必有何有利之證據。又
    告訴人之指訴係以使被告受刑事訴追為目的，是其陳述是否與事實相符，仍應調
    查其他證據以資審認（最高法院三十年上字第八一六號、五十二年台上字第一三
    ００號判例意旨參照）。
三、公訴意旨認被告乙○○犯侵入住宅及毀損犯行，係以被告所述，核與同案被告白
    龍勝所陳、告訴人甲○○指訴、證人吳碧金、馮月英、張光松證述情節相符，復
    有現場數位式圖片二張附卷可稽等為論據。
四、訊之被告否認有前開犯行，辯稱：九十一年二月十日即農曆除夕前一天早上，伊
    所住玫瑰公寓社區之自動開關跳動器損壞，社區無水可用，而該社區所有三十六
    動開關跳動器在蓄水池內，通往天井之通道兩側均設有鐵門，遭十三號、十五號
    十三號邊之鐵門，由此進入天井後打開十五號邊的鐵門，再於九十一年二月十一
    日，請水電工白龍勝進去修理自動開關跳動器，及順便將水管口以水泥封住，但
    並未將水管全部堵死，並無毀損或致令不堪用之情形，該處是公共設施，伊並未
    侵入住宅，且該水管本來即由屋主吳碧金封住，而甲○○將之打開等語。
五、本院查：
    (一)按刑法第三百零六條第一項之侵入住宅罪，係以無故侵入他人住宅為其犯罪構
      成要件，而所謂無故，即無正當理由或正當原因；再刑法第三百五十四條之毀
      損罪，則以毀棄、損壞他人之物或致令不堪用為其犯罪構成要件；若非無故進
      入，或未達毀棄、損壞或致令不堪用之程度者，均不成立前開罪名。
    (二)查台北縣三重市○○路○段十三、十五、十七號及十九巷一弄一、三、五、七
      號各五樓共三十六住戶為玫瑰公寓社區，其中十三、十五、十七號面臨重陽路
      二段大馬路，為店鋪，後面為重陽路二段十九巷一弄之巷弄，各樓層之通道設
      在臨巷弄方，十三號、十五號之兩側通道均設有鐵門，自內反鎖，住戶之鑰匙
      無法打開鐵門，經通知十五號現承租戶打開鐵門，始得進入勘驗，該棟建物在
      店鋪後依序設有天井及防空避難室等公共設施，蓄水池及系爭廁所即設在天井
      之中，十五號店鋪後之防空避難室之牆壁被改裝為鐵捲門，內部擺滿廚具、大
      冰櫃、流理台、炊具等物，為現承租戶使用中，天井兩側均設有鐵門上鎖，天
      井內被冷水塔、瓦斯桶等雜物佔用，內有蓄水池乙座，自動開關跳動器裝於蓄
      水池開口處，在天井另一側有一間廁所，現裝設有洗臉台、馬桶各一個，在同
      側位於防空避難室內亦設有廁所一間，此有該建物平面圖附卷可稽，並經原審
      履勘現場製有勘驗筆錄附卷可憑。
    (三)再查玫瑰公寓社區於九十一年二月十日即農曆除夕前一天，因為水塔開關壞掉
      而停水，被告才叫水電工來修理開關。且十五號前承租戶張光松有開挖一個化
      糞池，與蓄水池很接近，社區住戶擔心地震致化糞池龜裂污水流入蓄水池，因
      此協議屋主吳碧金封掉廁所，在八十九年七月間，吳碧金即封掉廁所，洗臉台
      、馬桶均已打掉，地面之水管洞口也全都封住，後來新承租戶甲○○挖開水管
      洞口，準備再裝設洗臉台、馬桶使用，被告方請人把洞口封掉，當時屋主就同
      意封掉廁所不再使用等情，業據證人即該社區住戶楊靜麗、顧蔡月女、鄭蔡秀
      琴、蔣金聰、陳走、羅翊華等人於原審結證屬實（原審卷第四十八頁、第四十
      頁）。
    (四)又證人白龍勝原審證稱：伊係於九十一年二月十一日除夕當天早上十一點左右
      ，應被告之請前往修理自動開關跳動器（起訴書誤載為九十一年二月二十日）
      ，自動開關跳動器因線圈壞掉，伊更換繼電器，修好後，被告叫伊順便把廁所
      的水管出口用水泥封住，該廁所裏面並無馬桶、洗臉台，只有一個水管，水管
      本來就有塞紙在裏面，伊又拿一些紙塞進去，再用一些水泥薄薄的封住出口，
      如果以後要使用水管，拿開就可以使用。水管不會損壞，因為水泥和水管不會
      黏在一起等語（原審卷第七十五頁、第七十六頁）。
    (五)綜上，被告進入該處，係因蓄水池之自動開關跳動器損壞致社區停水無水可用
      ，彼時告訴人甲○○又因春節假期返鄉過年不在，被告始經由十三號住戶張光
      松打開鐵門，請水電工白龍勝進入修理自動開關跳動器，是被告進入該處係修
      理自動開關跳動器，與社區全體住戶之公共利益有關，並非無故。又告訴人擬
      將儲藏室改建為廁所使用時，被告及住戶均一再勸阻告訴人，以免污染水源，
      亦據證人楊靜麗、顧蔡月女、鄭蔡秀琴、蔣金聰、陳走、羅翊華等人於原審證
      述明確，故被告僱請白龍勝修理公共蓄水池之自動給水開關時，為了住戶公共
      之衛生及安全，進入未上鎖之儲藏室（嗣告訴人改建為廁所）查看告訴人有否
      將儲藏室作為廁所使用，並為相關之措施，亦非無故侵入，與無故侵入住宅之
      構成要件有間。再者，該廁所原經社區住戶與屋主協議下封平禁止使用，告訴
      人承租時該廁所空間係當儲藏室使用，其欲擅自開啟當廁所使用，即違反該屋
      主與社區住戶之協議，其是否有權使用不無疑義，況被告亦僅請白龍勝以水泥
      封住水管出口，該水管並未達毀棄、損壞或致令不堪用之程度，此亦經證人白
      龍勝於原審證述甚詳，且原審履勘現場時，該廁所業已重新安裝馬桶、洗臉台
      使用中，亦有現場照片二張附卷可憑，該水管先後二次遭水泥封住出口（一次
      在社區住戶協議下由屋主以水泥封平，一次經被告請人以水泥封平），告訴人
      既得重新安裝馬桶、洗臉台使用，由此亦可見，該水管確未有損壞或不堪用之
      情事，自亦不能以刑法毀損罪責相繩。此外，復查無其他積極證據足認被告涉
      有公訴人所指之犯行，不能證明被告犯罪，揆諸首揭說明，自應為被告無罪之
      諭知。
六、原審以不能證明被告犯罪而為無罪之諭知，經核並無不合。檢察官上訴猶以：(一)
    原審認系爭廁所為告訴人所承租，原供儲藏室使用，告訴人欲變更用途為廁所使
    用，於勘驗時告訴人亦已重新安裝馬桶使用。則系爭廁所管理及使用權係屬告訴
    人無訛，該廁所係台北縣三重市○○路○段一樓附屬建物，為刑法第三百零六條
    規定現供人使用之住宅、建築物之保護客體範疇。告訴人與屋主或屋主與其他住
    戶間約定為何，並不影響告訴人對系爭廁所占有及排除使用狀態，對刑法第三百
    零六條法益保護客體之判斷亦無相關。(二)被告因公益修理蓄水池自動開關跳動器
    進入原屬公共設施，並經其他住戶開門，借道進入以鐵門封住之天井處，原本即
    無任何爭議。本件起訴範疇係指被告指示不知情之白龍勝侵入系爭廁所內封填化
    糞池管線，系爭廁所增建於天井內，然前述待修自動開關跳動器並未安裝於系爭
    廁所內，被告所得進入者係天井，在天井內之系爭廁所部分並不包括在內。被告
    擅入廁所封填管線，係為阻止告訴人重新使用，然本件並無任何急迫情事，亦無
    任何阻卻違法、阻卻責任事由，被告欲行阻止，應循法律途徑為之，被告趁修理
    及告訴人不在之機會，未經有權同意之人，即擅自進入系爭廁所填封管線，於法
    無據，被告對於未經告訴人同意擅入之事實，亦有認識，猶執意為之，自屬構成
    要件該當，且欠缺阻卻違法及責任事由，被告所為成立刑法第三百零六條之罪嫌
    等語，指摘原判決不當，請求撤銷改判云云。惟查：(一)前述水管確未有損壞或不
    堪用之情事，不能以刑法毀損罪責相繩，有如前述，檢察官就毀損部分固提起上
    訴，惟並未附理由，其此部分之上訴為無理由。(二)告訴人與屋主或屋主與其他住
    戶間約定為何，固不影響告訴人對系爭廁所占有及排除使用狀態，但告訴人擬將
    儲藏室改建為廁所使用時，被告及住戶均一再勸阻告訴人，以免污染水源，故被
    告僱請白龍勝修理公共蓄水池之自動給水開關時，為了住戶公共之衛生及安全，
    進入未上鎖之儲藏室（嗣告訴人改建為廁所）查看告訴人有否將儲藏室作為廁所
    使用，並為相關之措施，並非無故侵入，有如前述，被告所為亦與無故侵入住宅
    之構成要件有間，檢察官此部分之上訴亦無理由，綜上，檢察官之上訴為無理由
    ，應予駁回。
據上論斷，應依刑事訴訟法第三百六十八條，判決如主文。
本案經檢察官彭坤業到庭執行職務。
中    華    民    國      九十二  年       三       月       二十八     日
                              臺灣高等法院刑事第二十四庭
                                  審判長法  官  陳  貽  男
                                        法  官  徐  世  禎
                                        法  官  李  世  貴
右正本證明與原本無異。
不得上訴。
                                        書記官  魏  汝  萍
中    華    民    國      九十二  年       三       月       二十八     日


司法院資訊處製作；財團法人民間司法改革基金會備份。
